臺灣彰化地方法院刑事判決　　　　　　　94年度訴字第1780號
公　訴　人　臺灣彰化地方法院檢察署檢察官
被　　　告　甲○○
選任辯護人　朱浩萍律師
上列被告因遺棄案件，經檢察官提起公訴（九十四年度偵字第五
一七四、六四八四號），本院依簡式審判程序判決如下：
    主  文
甲○○對於無自救力之人，依法令應扶助，而不為其生存所必要
之扶助，處有期徒刑拾月；緩刑肆年。
   事  實
一、甲○○與洪秋雪係夫妻關係，同住於彰化縣花壇鄉○○街二
    十二號住處內，甲○○依法令對配偶洪秋雪負有生存所必要
    之扶助義務。緣甲○○對其妻洪秋雪平日酗酒之習慣多有微
    詞，且洪秋雪曾有多次酒後摔傷就醫之紀錄，雙方為此亦時
    常發生爭執。詎甲○○於民國九十四年七月三日凌晨四時十
    五分許，在上開住處客廳內，再次發覺洪秋雪因酒後不慎致
    頭部撞擊門框，使前額受有一處五公分乘零點三公分乘零點
    五公分之不規則裂傷而持續流血時，竟未將洪秋雪送醫治療
    ，僅在取洪秋雪衣物將客廳內之血跡擦拭後，即獨自一人前
    往屋外樹下泡茶，其後更與持續來訪之友人黃金而、賴建勳
    、張望賢等人在屋外樹下泡茶、閒聊；席間，甲○○雖將洪
    秋雪酒後不慎受傷之事告知黃金而，然經黃金而勸告甲○○
    應速將洪秋雪送醫救護，甲○○仍認洪秋雪並無大礙而未對
    洪秋雪為任何生存所必要之扶助。嗣甲○○於同日上午八時
    三十分許，返回屋內，發覺洪秋雪業已趴於臥房床上死亡，
    經報警處理，由臺灣彰化地方法院檢察署檢察官督同檢驗員
    、法醫師進行相驗、解剖後，查悉洪秋雪當日係因嚴重肝硬
    化導致多重器衰竭而病死。
二、案經彰化縣警察局彰化分局報請臺灣彰化地方法院檢察署檢
    察官相驗後簽分偵查起訴。
    理  由
一、上揭事實，業據被告甲○○於本院準備程序、審理時認罪而
    坦承不諱，核與證人即被告與洪秋雪之女黃雅莉、黃敏惠二
    人證述被告與洪秋雪確常因酒後爭吵致感情不睦等語，以及
    證人即在場泡茶聊天之被告友人黃金而、賴建勳、張望賢等
    人於警訊時或偵查中證述被告當時與渠等於其住處樹下泡茶
    聊天，並未扶助受傷流血之配偶洪秋雪送醫救護等情，互核
    相符，並有彰化縣警察局現場勘察報告、財團法人彰化基督
    教醫院急診病歷、被告之全戶戶籍資料、勘驗筆錄、驗斷書
    及中山醫學大學附設醫院出具之病理科解剖鑑定報告書各一
    份等件附卷可資佐證。
二、另依上揭中山醫學大學附設醫院出具之病理科解剖鑑定報告
    書所載結論關於死因分析部分係認：(1)死者洪秋雪罹患嚴重
    肝硬化，影響肝臟、心臟、腦機能。(2)死者生前飲酒，加重
    身體機能不良。(3)額部裂傷只傷及頭皮，腦部並無損傷或出
    血，非致命傷，流血量也未達致死量。(4)死者血液酒精濃度
    未達一般致死濃度。(5)額部裂傷非銳器傷，碰撞可造成。(6)
    死者身體存在嚴重肝硬化，全身機能不佳，加上飲酒，影響
    腦及心臟功能，隨時可致死。(7)全身無明顯打鬥傷。(8)死者
    主要死因由肝硬化導致，故為病死等情，此有該病理科解剖
    鑑定報告書一份存卷可據；基此，被告雖確有未依法令所定
    配偶之扶助義務對於其妻洪秋雪為生存所必要之扶助，然依
    前揭解剖鑑定報告顯示洪秋雪係因嚴重肝硬化而病死，並非
    因額部表皮受傷流血未經及時扶助救護而死亡，則被告上揭
    發現洪秋雪額部表皮受傷流血而未及時扶助救護之行為，與
    洪秋雪之死亡原因係因嚴重肝硬化而病死，兩者之間尚無客
    觀之相當因果關係存在，從而，本件洪秋雪之死亡並非被告
    之前開遺棄行為所致，核與刑法第二百九十四條第二項所定
    之遺棄致死罪名之犯罪構成要件尚屬有別，自無從遽以該遺
    棄致死罪名相繩，附此敘明。
三、綜上所述，被告前揭遺棄犯行，事證明確，洵堪認定，應予
    依法論科。
四、核被告甲○○所為，係犯刑法第二百九十四條第一項之遺棄
    罪。爰審酌被告之品行、智識程度，犯罪之動機、目的、手
    段，犯罪所生之危害程度，其與洪秋雪結婚多年，雖平時感
    情不睦，遇急難情事，亦應念及夫妻多年情份予以救護，詎
    竟形同陌路，視而不見，其行為殊值非議等情，以及被告犯
    罪後坦承犯行，態度良好等一切情狀，量處如主文所示之刑
    ，以資儆懲。末查被告前未曾受有期徒刑以上刑之宣告，此
    有臺灣彰化地方法院檢察署刑案資料查註紀錄表及臺灣高等
    法院被告前案紀錄表各一份在卷可稽，其經此偵審程序教訓
    ，應知警惕而無再犯之虞，本院認所宣告之刑，以暫不執行
    為適當，爰併予宣告緩刑四年，以勵自新。
據上論斷，應依刑事訴訟法第二百七十三條之一第一項、第二百
九十九條第一項前段，刑法第二百九十四條第一項、第七十四條
第一款，判決如主文。
本案經檢察官江孟芝到庭執行職務。
中    華    民    國   94   年    11    月    17      日
                  臺灣彰化地方法院刑事第三庭
                      法      官  李  進  清
以上正本證明與原本無異。
如不服本判決，應於判決送達後10日內向本院提出上訴狀 (須附
繕本)。
告訴人或被害人對於判決如有不服具備理由請求檢察官上訴者，
其上訴期間之計算係以檢察官收受判決正本之日期為準。
中    華    民    國   94   年    11    月    17      日
                      書  記  官  張  木  松
附錄法條;
中華民國刑法第294條第1項
對於無自救力之人，依法令或契約應扶助、養育或保護而遺棄之
，或不為其生存所必要之扶助、養育或保護者，處6 月以上、5
年以下有期徒刑。
